臺灣桃園地方法院刑事判決
111年度簡上字第17號
上  訴  人  臺灣桃園地方檢察署檢察官
被      告  吳柄宏


指定辯護人  公設辯護人彭詩雯
上列上訴人因被告妨害名譽案件，不服本院民國110年11月22日
所為110年度簡字第191號第一審刑事簡易判決（起訴書案號：10
9年度偵續字第387號），提起上訴，本院管轄之第二審合議庭判
決如下：
    主  文
原判決撤銷。
吳柄宏犯公然侮辱罪，處拘役25日，如易科罰金，以新臺幣1千
元折算1日。
    犯罪事實
一、吳柄宏於民國109年2月29日上午8時44分，騎車牌號碼000-0
    000號普通重型機車附載游芷綺，行經桃園市復興區省道台7
    線北橫公路東向46.2公里處即巴陵橋附近，與蔡旻宏所駕駛
    附載配偶黃玟錡之車牌號碼000-0000號自用小客車發生行車
    糾紛，詎吳柄宏竟基於公然侮辱之犯意，在上揭不特定人得
    共見共聞之公眾通行道路上，接續以「幹你娘」、「幹你娘
    雞掰」各2次之穢語辱罵蔡旻宏，而以該言語貶抑蔡旻宏之
    人格與尊嚴。
二、案經蔡旻宏訴由桃園市政府警察局龜山分局報請臺灣桃園地
    方檢察署檢察官偵查起訴。
    理  由
壹、程序部分：
　　本院以下所引用被告吳柄宏以外之人於審判外之陳述，檢察
    官及被告、辯護人於本院準備程序及審判期日中，均未對於
    證據能力聲明異議，而視為同意該等證據具有證據能力，且
    本院審酌各該證據資料製作時之情況，亦無違法不當或證明
    力明顯過低之瑕疵，以之作為證據應屬適當，依刑事訴訟法
    第159條之5規定，認該等證據均具證據能力。至於本判決所
    引用之非供述證據部分，與本案均有關聯性，亦無證據證明
    係實施刑事訴訟程序之公務員以不法方式所取得，依刑事訴
    訟法第158條之4之反面解釋，當有證據能力，本院復於審理
    時提示並告以要旨，使檢察官及被告、辯護人充分表示意見
    ，自得為證據使用。
貳、實體部分：
一、認定犯罪事實所憑之證據及理由：
　　訊據被告固坦承有於上揭時、地對告訴人蔡旻宏說出「幹你
    娘」、「幹你娘雞掰」等語，惟矢口否認有何公然侮辱之犯
    行，辯稱伊講這些話非出於辱罵告訴人之意，伊是要告訴人
    不要再靠近伊，伊怕自己會打告訴人，另伊講幹你娘不等於
    是罵人，朋友跟伊講話也會罵幹你娘，伊不會因為這樣而告
    朋友，伊先前於原審表示認罪係指伊承認有講這些話，但否
    認有侮辱告訴人的意思云云，經查：
　㈠被告與告訴人於北橫公路發生行車紛爭後，其2人在北橫公路
    東向46.2公里處下車，並發生口角爭執、推擠，嗣被告於情
    緒激動下接續對告訴人口出「幹你娘」、「幹你娘雞掰」各
    2次之事實，業據被告於原審審理及本院審理中均坦承不諱
    ，核與證人即告訴人於警詢之證述相符，此外，復有錄影影
    像及對話譯文、錄影畫面截圖及錄影光碟在卷可佐，此部分
    事實，首堪認定。
　㈡被告雖以上揭情詞置辯，惟按刑法上之公然侮辱罪，祗須侮
    辱行為足使不特定人或多數人得以共見共聞，即行成立。又
    所謂侮辱，乃對他人為輕蔑表示之行為，使他人在精神上、
    心理上有感受到難堪或不快之虞者，足以貶損特定人之聲譽
    而言；舉凡以粗鄙之言語、舉動、侮謾辱罵或為其他輕蔑人
    人格之一切行為均屬之。查被告於上揭時、地對告訴人口出
    「幹你娘」、「幹你娘雞掰」各2次乙節，業經認定如上，
    而「幹你娘」、「幹你娘雞掰」均為粗俗不雅之言詞，客觀
    上足使受罵者感到難堪與屈辱，並貶損人格之尊嚴，被告因
    行車糾紛，竟於不特定多數人得以共見共聞之上揭公開場所
    ，以「幹你娘」、「幹你娘雞掰」等語辱罵告訴人，依社會
    通念已使告訴人感到難堪、不快，並足以貶損告訴人之聲譽
    及人格，況被告於本院審理時亦自承：我講幹你娘這些話是
    因為我要他不要再靠近我，我怕我會打他等語，且徵諸其口
    出上開穢語時，係面向並手指告訴人，又表情極其猙獰、態
    度囂張，有上揭錄影畫面截圖及錄影光碟在卷可佐。衡諸其
    2人彼時之情境，被告自非與告訴人嬉鬧或單純發洩情緒，
    而有辱罵、貶抑告訴人、使之難堪之意甚明，是被告辯稱上
    開穢語無辱罵告訴人之意云云，不足採信。
　㈢綜上，本案事證已臻明確，被告犯行堪以認定，應依法論科
    。
二、論罪：
　  核被告所為，係犯刑法第309條第1項之公然侮辱罪。被告因
    與告訴人起口角爭執發生衝突，基於單一犯意，於密接時間
    、同一地點，先後以「幹你娘」、「幹你娘雞掰」等穢語侮
    辱告訴人，各行為之獨立性極為薄弱，且侵害同一法益，依
    社會通念難以強行分開，應視為數個舉動接續施行，僅論以
    接續犯之一罪已足。
三、撤銷改判之理由：　　
  ㈠上訴意旨略以：被告於原審準備程序未到庭，且審理中亦未
    向告訴人道歉，復未與告訴人成立和解或取得告訴人諒解，
    實難感受被告有何知錯悔改之情，原審僅處以罰金新臺幣3
    千元，且猶給予緩刑2年，量刑過輕，未能彰顯司法之正義
    ，爰請撤銷原判決，更為適當合法之判決等語。
　㈡原審以被告犯罪事證明確，據以論罪科刑，固非無見。惟：
  ⒈量刑固屬法院自由裁量之職權，然仍應受比例原則及平等原
    則之拘束，並非可恣意為之，致礙及公平正義之維護，必須
    兼顧一般預防之普遍適應性與具體個案特別預防之妥當性，
    始稱相當；刑事審判之量刑，旨在實現刑罰權之分配的正義
    ，故法院對科刑判決之被告量刑，應符合罪刑相當原則，使
    罰當其罪，以契合人民之法律感情（最高法院94年度台上字
    第9號、95年度台上字第1779號刑事判決參照）。
  ⒉觀諸卷附本案錄影畫面截圖，被告對告訴人辱罵「幹你娘」
    、「幹你娘雞掰」時，表情猙獰，甚舉手作勢打人、態度囂
    張，且事後仍藉詞矯飾犯行，也未曾向告訴人有何道歉之舉
    ，未見有何悔過之意，且於本院審理時明確表示：先前於原
    審表示認罪係指伊承認有講這些話，但否認有侮辱告訴人的
    意思等語。本院審酌上情，認為原審以被告終能坦承犯行之
    量刑基礎已有變更，且未充分考量被告犯罪對所生危害程度
    、告訴人所受損失、被告犯後卸責之態度等，容有量刑過輕
    之情，故認上訴為有理由，應由本院合議庭撤銷改判。
四、科刑：
　　爰以行為人之責任為基礎，審酌被告僅因行車糾紛，即以上
    開足以貶抑人格及社會評價之言詞辱罵告訴人，使告訴人之
    人格尊嚴及社會形象受損，不思理性解決而顯欠缺尊重他人
    名譽之法治觀念，實值非難，又迄未與告訴人和解或向告訴
    人道歉獲取諒解，且否認犯行，堪認未對自己之行為有所反
    省之犯後態度，兼衡其高職畢業之教育程度、警詢自陳家庭
    經濟狀況勉持等一切情狀，量處如主文第2項所示之刑及諭
    知易科罰金之折算標準。
五、據上論斷，應依刑事訴訟法第455條之1第1項、第3項、第36
    9條第1項前段、第364條、第299條第1項前段，判決如主文
    。
本案經檢察官林岷奭提起公訴，檢察官謝咏儒到庭執行職務。
中　　華　　民　　國　　111 　年　　7 　　月　　15　　日
                  刑事第十三庭  審判長法  官  潘怡華
                                      法  官  郭鍵融
                                      法  官  簡方毅
以上正本證明與原本無異。
不得上訴。
　　　　　　　　　　　　　　        　書記官　施懿珊
中　　華　　民　　國　　111 　年　　7 　　月　　18　　日
附錄論罪科刑法條：
中華民國刑法第309條
公然侮辱人者，處拘役或9千元以下罰金。
以強暴犯前項之罪者，處1年以下有期徒刑、拘役或1萬5千元以
下罰金。